---
title: "Bilan des saisies du groupe Ecrevisses - Données FAUNA et OISON"
author: "OFB DR Nouvelle-Aquitaine - Service régional Connaissance"
date: "`r format(Sys.time(), '%d %B %Y')`"
toc-title: "Sommaire"
output: 
  word_document:
    toc: true
    reference_doc: "reference_doc.docx"
  
---
```{r setup, include = FALSE}
knitr::opts_chunk$set(echo = FALSE,
                      warning = FALSE,
                      message = FALSE,
                      fig.align = "center",  # figure centrée
                      fig.retina = 4,      # Qualité des figures
                      out.width = "100%",      # remplissage de la largeur
                      dev = 'png',        # Format des figures
                      cache = FALSE) 

library(sf)
library(dplyr)
library(tidyverse)
library(ggplot2)
library(readr)
library(patchwork)
library(vegan)
library(hubeau)
library(jsonlite)
library(httr)
library(flextable)


colors_esp <- c(
  "Ecrevisse a pattes greles" = "#8DD3C7",
  "Ecrevisse a pattes rouges" = "#1F65C1",
  "Ecrevisse a pieds blancs" = "#4895EF",
  "Ecrevisse de Californie" = "#E67E22",
  "Ecrevisse de Louisiane" = "#E41A1C",
  "Ecrevisse americaine" = "#B03A2E"
)

colors_statut <- c(
  "Espèce envahissante" = "#e67e22",
  "Espèce représentée" = "#4895ef",
  "Espèce autochtone" = "#8ccb3f")

# Ouverture des fichiers utilisés dans le Rmarkdown
bdd_ecrevisse <- st_read("../processed_data/bdd_ecrevisse.gpkg")
departements <- st_read("../assets/departements.gpkg")

```

# Introduction
Contexte étude et objectifs



# Présentation du jeu de données
Origine et nature de la donnée
Variables disponibles

Description du volume de données

Vérifications préliminaires : doublons


# Analyse quantitative
## Analyse descriptive

Répartition des espèces saisies dans la base de données.

```{r}
tablo_synt_esp <- bdd_ecrevisse %>%
  st_set_geometry(NULL) %>%
  group_by(Cdnom, Nom_vernaculaire) %>%
  summarise(nb_saisies = n(), .groups = "drop") %>%
  mutate(total = sum(nb_saisies),
         pourcentage = round((nb_saisies / total)*100,2)) %>%
  select(-total, 
         -Cdnom) %>%
  arrange(desc(pourcentage))

# Créer tableau pour rapport
tablo_synt_esp <- tablo_synt_esp %>%
  mutate(across(where(is.numeric), ~ format(., big.mark = " ", decimal.mark = ",", scientific = FALSE, trim = TRUE)))
cols_numeric <- which(sapply(tablo_synt_esp, is.numeric))

flextable(tablo_synt_esp) %>%
  set_header_labels(
    Nom_vernaculaire = "Espèce",
    nb_saisies = "Nombre de saisies",
    pourcentage = "Pourcentage de contribution") %>%
  theme_vanilla() %>%
  color(part = "header", color = "white") %>%
  bg(part = "header", bg = "#333333") %>%
  bold(part = "header") %>% 
  align(j = cols_numeric, align = "center", part = "body") %>%   # Aligner à droite les colonnes de saisies
  align(j = cols_numeric, align = "center", part = "header") %>% 
  autofit()
```


Répartition des contributeurs dans la base de données. 

```{r}
tablo_contrib <- bdd_ecrevisse %>%
  st_set_geometry(NULL) %>%
  group_by(Fournisseur) %>%
  summarise(nb_saisies = n()) %>%
  mutate(total = sum(nb_saisies),
         pourcentage = round((nb_saisies / total)*100,2)) %>%
  select(- total) %>%
  arrange(desc(pourcentage))


# Créer tableau pour rapport
tablo_contrib <- tablo_contrib %>%
  mutate(across(where(is.numeric), ~ format(., big.mark = " ", decimal.mark = ",", scientific = FALSE, trim = TRUE)))
cols_numeric <- which(sapply(tablo_contrib, is.numeric))

flextable(tablo_contrib) %>%
  set_header_labels(
    Fournisseur = "Producteur données",
    nb_saisies = "Nombre de saisies",
    pourcentage = "Pourcentage de contribution") %>%
  theme_vanilla() %>%
  color(part = "header", color = "white") %>%
  bg(part = "header", bg = "#333333") %>%
  bold(part = "header") %>% 
  align(j = cols_numeric, align = "center", part = "body") %>%   # Aligner à droite les colonnes de saisies
  align(j = cols_numeric, align = "center", part = "header") %>% 
  autofit()
```


\newpage

## Analyse temporelle
Evolution du nombre de saisies de l'OFB par rapport au total annuel
%%% Faire paramétrages du graphiques
```{r}
histo_synt_saisies <- bdd_ecrevisse %>%
  st_set_geometry(NULL) %>%
  group_by(Date) %>%
  summarise(nb_saisies = n(), .groups = "drop") %>%
  mutate(Date = as.numeric(Date),
         Type = "Total saisies")
  
contrib_ofb <- bdd_ecrevisse %>%
  st_set_geometry(NULL) %>%
  filter(Fournisseur == "OFB") %>%
  group_by(Date, Fournisseur) %>%
  summarise(nb_saisies = n(), .groups = "drop") %>%
  mutate(Date = as.numeric(Date),
         Type = "Saisies OFB")

ggplot() +
  geom_col(data = contrib_ofb, aes(x = Date, y = nb_saisies, fill = Type)) +
  geom_line(data = histo_synt_saisies, aes(x = Date, y = nb_saisies, color = Type), linewidth = 1) +
  geom_point(data = histo_synt_saisies, aes(x = Date, y = nb_saisies, color = Type), size = 1.5) +
  scale_y_continuous(breaks = seq(0, max(histo_synt_saisies$nb_saisies), by = 200)) +
  scale_x_continuous(breaks = seq(min(histo_synt_saisies$Date), max(histo_synt_saisies$Date), by = 5)) +
  scale_fill_manual(values = c("Saisies OFB" = "#003A76")) +
  scale_color_manual(values = c("Total saisies" = "#A6CEE3")) +
  labs(
    title = "Evolution des saisies de l'OFB par rapport au total annuel",
    x = "Année",
    y = "Nombre de saisies",
    fill = "",
    color = "") +
  theme_minimal(base_size = 14) +
  theme(
    axis.text.x = element_text(angle = 90, hjust = 1),
    plot.title = element_text(face = "bold", hjust = 0.5),
    legend.title = element_blank()
  )
```
Représentation sous forme de graphique en fonction des années
%%% Faire paramétrages du graphiques
```{r}
histo_synt_esp <- bdd_ecrevisse %>%
  st_set_geometry(NULL) %>%
  mutate(Date = as.numeric(Date)) %>%
  group_by(Date,Cdnom, Nom_vernaculaire) %>%
  summarise(nb_saisies = n(), .groups = "drop")

ggplot(histo_synt_esp) +
  aes(
    x = Date,
    y = nb_saisies,
    colour = Nom_vernaculaire,
    group = Nom_vernaculaire) +
  geom_line(linewidth = 1.2) +
  geom_point(size = 2) +
  labs(
    x = "Années",
    y = "Nombre de saisies",
    title = "Evolution du nombre de saisies par espèces") +
  scale_color_manual(values = colors_esp,
                     name = "Espèces") +
  scale_y_continuous(breaks = seq(0, max(histo_synt_esp$nb_saisies), by = 50)) +
  scale_x_continuous(breaks = seq(min(histo_synt_esp$Date), max(histo_synt_esp$Date), by = 5)) +
  theme_minimal(base_size = 14)+
  theme(text = element_text(size = 9),
        axis.text.x = element_text(angle = 90, hjust = 1),
        legend.position = "bottom",
        legend.title = element_text(face = "bold"),
        plot.title = element_text(face = "bold", hjust = 0.5))
```



## Analyses spatiales

```{r}
departements <- st_read("assets/departements.gpkg") %>%
  select(nom_dep = NOM_DEP,
         insee_dep = INSEE_DEP,
         geom)


esp_162666 <- bdd_ecrevisse %>%
  filter(Cdnom == 162666) %>%
  st_point_on_surface()

esp_162667 <- bdd_ecrevisse %>%
  filter(Cdnom == 162667) %>%
  st_point_on_surface()

esp_162668 <- bdd_ecrevisse %>%
  filter(Cdnom == 162668) %>%
  st_point_on_surface()

esp_17646 <- bdd_ecrevisse %>%
  filter(Cdnom == 17646) %>%
  st_point_on_surface()

esp_18432 <- bdd_ecrevisse %>%
  filter(Cdnom == 18432)

esp_18437 <- bdd_ecrevisse %>%
  filter(Cdnom == 18437) %>%
  st_point_on_surface()


carte_esp1 <- ggplot(esp_162666) +
  geom_sf(data = departements,
          fill = "grey95", color = "black", size = 0.3) +
  geom_sf(aes(geometry = geom, fill = Nom_vernaculaire),
          color = "black",
          alpha = 0.85, 
          size = 3, 
          shape = 21) +
  scale_fill_manual(values = colors_esp) +
  labs(title = "Écrevisses à pattes grêles") +
  theme_void(base_size = 9) +
  theme(text = element_text(size = 6),
        plot.title = element_text(size = 10, face = "bold", hjust = 0.5),
        legend.position = "none")


carte_esp2 <- ggplot(esp_162667) +
  geom_sf(data = departements,
          fill = "grey95", color = "black", size = 0.3) +
  geom_sf(aes(geometry = geom, fill = Nom_vernaculaire),
          color = "black",
          alpha = 0.85, 
          size = 3, 
          shape = 21) +
  scale_fill_manual(values = colors_esp) +
  labs(title = "Écrevisses de Californie") +
  theme_void(base_size = 9) +
  theme(text = element_text(size = 6),
        plot.title = element_text(size = 10, face = "bold", hjust = 0.5),
        legend.position = "none")

carte_esp3 <- ggplot(esp_162668) +
  geom_sf(data = departements,
          fill = "grey95", color = "black", size = 0.3) +
  geom_sf(aes(geometry = geom, fill = Nom_vernaculaire),
          color = "black",
          alpha = 0.85, 
          size = 3, 
          shape = 21) +
  scale_fill_manual(values = colors_esp) +
  labs(title = "Écrevisses de Louisiane") +
  theme_void(base_size = 9) +
  theme(text = element_text(size = 6),
        plot.title = element_text(size = 10, face = "bold", hjust = 0.5),
        legend.position = "none")

carte_esp4 <- ggplot(esp_17646) +
  geom_sf(data = departements,
          fill = "grey95", color = "black", size = 0.3) +
  geom_sf(aes(geometry = geom, fill = Nom_vernaculaire),
          color = "black",
          alpha = 0.85, 
          size = 3, 
          shape = 21) +
  scale_fill_manual(values = colors_esp) +
  labs(title = "Écrevisses américaines") +
  theme_void(base_size = 9) +
  theme(text = element_text(size = 6),
        plot.title = element_text(size = 10, face = "bold", hjust = 0.5),
        legend.position = "none")

carte_esp5 <- ggplot(esp_18432) +
  geom_sf(data = departements,
          fill = "grey95", color = "black", size = 0.3) +
  geom_sf(aes(geometry = geom, fill = Nom_vernaculaire),
          color = "black",
          alpha = 0.85, 
          size = 3, 
          shape = 21) +
  scale_fill_manual(values = colors_esp) +
  labs(title = "Écrevisses à pattes rouges") +
  theme_void(base_size = 9) +
  theme(text = element_text(size = 6),
        plot.title = element_text(size = 10, face = "bold", hjust = 0.5),
        legend.position = "none")

carte_esp6 <- ggplot(esp_18437) +
  geom_sf(data = departements,
          fill = "grey95", color = "black", size = 0.3) +
  geom_sf(aes(geometry = geom, fill = Nom_vernaculaire),
          color = "black",
          alpha = 0.85, 
          size = 3, 
          shape = 21) +
  scale_fill_manual(values = colors_esp) +
  labs(title = "Écrevisses à pieds blancs") +
  theme_void(base_size = 9) +
  theme(text = element_text(size = 6),
        plot.title = element_text(size = 10, face = "bold", hjust = 0.5),
        legend.position = "none")
```

Carte de distribution par espèces.
%%% Faire paramétrages de la carte
```{r}
# Faire un seul graphique avec les 6 cartes
(carte_esp1 | carte_esp5 | carte_esp6) / (carte_esp2 | carte_esp3 | carte_esp4) +
  plot_annotation(
    title = "Répartition des observations régionales des écrevisses",,
    theme = theme(
      plot.title = element_text(size = 10),
      plot.subtitle = element_text(size = 8)
    ))
```
\newpage

# Analyse qualitative
## Qualité de la donnée
Regard sur la fiabilité des données et leur statut de validation.

```{r}
data_valid <- bdd_ecrevisse %>%
  st_set_geometry(NULL) %>%
  group_by(Fiabilite) %>%
  summarise(nb_saisies = n(), .groups = "drop") %>%
  mutate(pourcentage = round((nb_saisies / sum(nb_saisies))*100, 2)) %>%
  arrange(desc(nb_saisies))

# Créer tableau pour rapport
data_valid <- data_valid %>%
  mutate(across(where(is.numeric), ~ format(., big.mark = " ", decimal.mark = ",", scientific = FALSE, trim = TRUE)))
cols_numeric <- which(sapply(data_valid, is.numeric))

flextable(data_valid) %>%
  set_header_labels(
    Fiabilite = "Statut fiabilité",
    nb_saisies = "Nombre de saisies",
    pourcentage = "Pourcentage de contribution") %>%
  theme_vanilla() %>%
  color(part = "header", color = "white") %>%
  bg(part = "header", bg = "#333333") %>%
  bold(part = "header") %>% 
  align(j = cols_numeric, align = "center", part = "body") %>%   # Aligner à droite les colonnes de saisies
  align(j = cols_numeric, align = "center", part = "header") %>% 
  autofit()

```



## Caractérisation des espèces
Proportions des espèces dites autochtones et celles EEE
%%% Mettre en forme le tableau

```{r}
carac_esp <- bdd_ecrevisse %>%
  st_set_geometry(NULL) %>%
  group_by(Statut) %>%
  summarise(nb_saisies = n(), .groups = "drop") %>%
  mutate(pourcentage = round(nb_saisies / sum(nb_saisies)*100,2)) %>%
  arrange(desc(nb_saisies))


# Créer tableau pour rapport
carac_esp <- carac_esp %>%
  mutate(across(where(is.numeric), ~ format(., big.mark = " ", decimal.mark = ",", scientific = FALSE, trim = TRUE)))
cols_numeric <- which(sapply(carac_esp, is.numeric))

flextable(carac_esp) %>%
  set_header_labels(
    Statut = "Statut",
    nb_saisies = "Nombre de saisies",
    pourcentage = "Pourcentage de contribution") %>%
  theme_vanilla() %>%
  color(part = "header", color = "white") %>%
  bg(part = "header", bg = "#333333") %>%
  bold(part = "header") %>% 
  align(j = cols_numeric, align = "center", part = "body") %>%   # Aligner à droite les colonnes de saisies
  align(j = cols_numeric, align = "center", part = "header") %>% 
  autofit()
```


Evolution des espèces
```{r}
carac_esp_spe <- bdd_ecrevisse %>%
  st_set_geometry(NULL) %>%
  mutate(Periode = case_when(
    Date <= "2005" ~ "2005",
    Date > "2005" & Date <= "2015" ~ "2005_2015",
    Date > "2015" ~ "2015")) %>%
  group_by(Nom_vernaculaire, Periode) %>%
  summarise(nb = n(), .groups = "drop") %>%
  tidyr::pivot_wider(
    names_from = Periode,
    values_from = nb,
    values_fill = 0,
    names_prefix = "nb_obs_"
  ) %>%
  mutate(pourc_2005_2015 = round((nb_obs_2005_2015 - nb_obs_2005) / (nb_obs_2005_2015 + nb_obs_2005) *100,2),
         pourc_2015_2025 = round((nb_obs_2015 - nb_obs_2005_2015) / (nb_obs_2015 + nb_obs_2005_2015) *100,2))


# Créer tableau pour rapport
carac_esp_spe <- carac_esp_spe %>%
  mutate(across(where(is.numeric), ~ format(., big.mark = " ", decimal.mark = ",", scientific = FALSE, trim = TRUE)))
cols_numeric <- which(sapply(carac_esp_spe, is.numeric))

flextable(carac_esp_spe) %>%
  set_header_labels(
    Nom_vernaculaire = "Espèce",
    nb_obs_2005 = "Observations avant 2005",
    nb_obs_2005_2015 = "Observations entre 2005 et 2015",
    nb_obs_2015 = "Observations après 2015",
    pourc_2005_2015 = "Evolution entre 2005 et 2015",
    pourc_2015_2025 = "Evolution entre 2015 et 2025") %>%
  theme_vanilla() %>%
  color(part = "header", color = "white") %>%
  bg(part = "header", bg = "#333333") %>%
  bold(part = "header") %>% 
  align(j = cols_numeric, align = "center", part = "body") %>%   # Aligner à droite les colonnes de saisies
  align(j = cols_numeric, align = "center", part = "header") %>% 
  autofit()
```



## Analyse des dynamiques écologiques

```{r}
colors_statut <- c(
  "Espèce envahissante" = "#e67e22",
  "Espèce représentée" = "#4895ef",
  "Espèce autochtone" = "#8ccb3f")


pop_eee_2005 <- bdd_ecrevisse %>%
  filter(Date <= "2005" & Statut == "Espèce envahissante") %>%
  st_point_on_surface()

pop_eee_2015 <- bdd_ecrevisse %>%
  filter(Date > "2005" & Date <= "2015" & Statut == "Espèce envahissante") %>%
  st_point_on_surface()

pop_eee_2025 <- bdd_ecrevisse %>%
  filter(Date > "2015" & Statut == "Espèce envahissante") %>%
  st_point_on_surface()

carte_eee_2005 <- ggplot(pop_eee_2005) +
  geom_sf(data = departements,
          fill = "grey95", color = "black", size = 0.3) +
  geom_sf(aes(geometry = geom, fill = Statut),
          color = "black",
          alpha = 0.85, 
          size = 3, 
          shape = 21) +
  scale_fill_manual(values = colors_statut) +
  labs(title = "Avant 2005") +
  theme_void(base_size = 9) +
  theme(text = element_text(size = 6),
        plot.title = element_text(size = 10, face = "bold", hjust = 0.5),
        legend.position = "none")

carte_eee_2015 <- ggplot(pop_eee_2015) +
  geom_sf(data = departements,
          fill = "grey95", color = "black", size = 0.3) +
  geom_sf(aes(geometry = geom, fill = Statut),
          color = "black",
          alpha = 0.85, 
          size = 3, 
          shape = 21) +
  scale_fill_manual(values = colors_statut) +
  labs(title = "De 2005 à 2015") +
  theme_void(base_size = 9) +
  theme(text = element_text(size = 6),
        plot.title = element_text(size = 10, face = "bold", hjust = 0.5),
        legend.position = "none")

carte_eee_2025 <- ggplot(pop_eee_2025) +
  geom_sf(data = departements,
          fill = "grey95", color = "black", size = 0.3) +
  geom_sf(aes(geometry = geom, fill = Statut),
          color = "black",
          alpha = 0.85, 
          size = 3, 
          shape = 21) +
  scale_fill_manual(values = colors_statut) +
  labs(title = "Depuis 2015") +
  theme_void(base_size = 9) +
  theme(text = element_text(size = 6),
        plot.title = element_text(size = 10, face = "bold", hjust = 0.5),
        legend.position = "right")

```


```{r}
pop_aut_2005 <- bdd_ecrevisse %>%
  filter(Date <= "2005" & Statut != "Espèce envahissante") %>%
  st_point_on_surface()

pop_aut_2015 <- bdd_ecrevisse %>%
  filter(Date > "2005" & Date <= "2015" & Statut != "Espèce envahissante") %>%
  st_point_on_surface()

pop_aut_2025 <- bdd_ecrevisse %>%
  filter(Date > "2015" & Statut != "Espèce envahissante") %>%
  st_point_on_surface()

carte_aut_2005 <- ggplot(pop_aut_2005) +
  geom_sf(data = departements,
          fill = "grey95", color = "black", size = 0.3) +
  geom_sf(aes(geometry = geom, fill = Statut),
          color = "black",
          alpha = 0.85, 
          size = 3, 
          shape = 21) +
  scale_fill_manual(values = colors_statut) +
  labs(title = "Avant 2005") +
  theme_void(base_size = 9) +
  theme(text = element_text(size = 6),
        plot.title = element_text(size = 10, face = "bold", hjust = 0.5),
        legend.position = "none")

carte_aut_2015 <- ggplot(pop_aut_2015) +
  geom_sf(data = departements,
          fill = "grey95", color = "black", size = 0.3) +
  geom_sf(aes(geometry = geom, fill = Statut),
          color = "black",
          alpha = 0.85, 
          size = 3, 
          shape = 21) +
  scale_fill_manual(values = colors_statut) +
  labs(title = "De 2005 à 2015") +
  theme_void(base_size = 9) +
  theme(text = element_text(size = 6),
        plot.title = element_text(size = 10, face = "bold", hjust = 0.5),
        legend.position = "none")

carte_aut_2025 <- ggplot(pop_aut_2025) +
  geom_sf(data = departements,
          fill = "grey95", color = "black", size = 0.3) +
  geom_sf(aes(geometry = geom, fill = Statut),
          color = "black",
          alpha = 0.85, 
          size = 3, 
          shape = 21) +
  scale_fill_manual(values = colors_statut) +
  labs(title = "Depuis 2015") +
  theme_void(base_size = 9) +
  theme(text = element_text(size = 6),
        plot.title = element_text(size = 10, face = "bold", hjust = 0.5),
        legend.position = "right")
```

Cartogrpahie de l'évolution du nombre de saisies des espèces autochtones (et écrevisses à pattes grêles) et des espèces envahissantes selon trois périodes temporelles :

- Avant 2005


- Entre 2005 et 2015


- Depuis 2015

```{r}
# Assemblage des cartes
cartes_eee <- (carte_eee_2005 | carte_eee_2015 | carte_eee_2025) +
  plot_annotation(
    title = "Evolution du nombre d'observations des populations d'écrevisses envahissantes",
    subtitle = "Écrevisse de Californie, Écrevisse de Lousiane, Écrevisse américaine",
    theme = theme(
      plot.title = element_text(size = 10),
      plot.subtitle = element_text(size = 8)
    ))

cartes_aut <- (carte_aut_2005 | carte_aut_2015 | carte_aut_2025) +
  plot_annotation(
    title = "Evolution du nombre d'observations des populations d'écrevisses autochtones et représentées",
    subtitle = "Écrevisse à pattes rouges, Écrevisse à pieds blancs, Écrevisse à pattes grêles",
    theme = theme(
      plot.title = element_text(size = 10),
      plot.subtitle = element_text(size = 8)
    ))


(cartes_aut / cartes_eee) 

```

## Description des habitats




