---
title: "etude_ecrevisse"
output: html_document
---

# Introduction
Contexte étude et objectifs



# Présentation du jeu de données
Origine et nature de la donnée
Variables disponibles

Description du volume de données

Vérifications préliminaires : doublons, qualité


# Analyse quantitative
## Analyse descriptive

Répartition des espèces saisies dans la base de données.
%%% Mettre en forme le tableau
```{r}
tablo_synt_esp <- bdd_ecrevisse %>%
  st_set_geometry(NULL) %>%
  group_by(Cdnom, Nom_vernaculaire) %>%
  summarise(nb_saisies = n(), .groups = "drop") %>%
  mutate(total = sum(nb_saisies),
         pourcentage = round((nb_saisies / total)*100,2)) %>%
  select(-total) %>%
  arrange(desc(pourcentage))
```

Représentation sous forme de graphique en fonction des années
%%% Faire paramétrages du graphiques
```{r}
histo_synt_esp <- bdd_ecrevisse %>%
  st_set_geometry(NULL) %>%
  group_by(Date,Cdnom, Nom_vernaculaire) %>%
  summarise(nb_saisies = n(), .groups = "drop")

ggplot(histo_synt_esp) +
  aes(
    x = Date,
    y = nb_saisies,
    colour = Nom_vernaculaire,
    group = Nom_vernaculaire) +
  geom_line(linewidth = 1.2) +
  geom_point(size = 2) +
  labs(
    x = "Années",
    y = "Nombre de saisies",
    title = "Evolution du nombre de saisies par espèces") +
  scale_color_manual(values = colors_esp,
                     name = "Espèces") +
  scale_y_continuous(breaks = seq(0, max(histo_synt_esp$nb_saisies), by = 50)) +
  scale_x_continuous(breaks = seq(min(histo_synt_esp$Date), max(histo_synt_esp$Date), by = 5)) +
  theme_minimal(base_size = 14)+
  theme(text = element_text(size = 9),
        axis.text.x = element_text(angle = 90, hjust = 1),
        legend.position = "bottom",
        legend.title = element_text(face = "bold"),
        plot.title = element_text(face = "bold", hjust = 0.5))
```




Répartition des contributeurs dans la base de données. 
%%% Mettre en forme le tableau
```{r}
tablo_contrib <- bdd_ecrevisse %>%
  st_set_geometry(NULL) %>%
  group_by(Fournisseur) %>%
  summarise(nb_saisies = n()) %>%
  mutate(total = sum(nb_saisies),
         pourcentage = round((nb_saisies / total)*100,2)) %>%
  select(- total) %>%
  arrange(desc(pourcentage))
```




## Analyse temporelle
Evolution du nombre de saisies de l'OFB par rapport au total annuel
%%% Faire paramétrages du graphiques
```{r}
histo_synt_saisies <- bdd_ecrevisse %>%
  st_set_geometry(NULL) %>%
  group_by(Date) %>%
  summarise(nb_saisies = n(), .groups = "drop") %>%
  mutate(Date = as.numeric(Date),
         Type = "Total saisies")
  
contrib_ofb <- bdd_ecrevisse %>%
  st_set_geometry(NULL) %>%
  filter(Fournisseur == "OFB") %>%
  group_by(Date, Fournisseur) %>%
  summarise(nb_saisies = n(), .groups = "drop") %>%
  mutate(Date = as.numeric(Date),
         Type = "Saisies OFB")

ggplot() +
  geom_col(data = contrib_ofb, aes(x = Date, y = nb_saisies, fill = Type)) +
  geom_line(data = histo_synt_saisies, aes(x = Date, y = nb_saisies, color = Type), linewidth = 1) +
  geom_point(data = histo_synt_saisies, aes(x = Date, y = nb_saisies, color = Type), size = 1.5) +
  scale_y_continuous(breaks = seq(0, max(histo_synt_saisies$nb_saisies), by = 200)) +
  scale_x_continuous(breaks = seq(min(histo_synt_saisies$Date), max(histo_synt_saisies$Date), by = 5)) +
  scale_fill_manual(values = c("Saisies OFB" = "#003A76")) +
  scale_color_manual(values = c("Total saisies" = "#A6CEE3")) +
  labs(
    title = "Evolution des saisies de l'OFB par rapport au total annuel",
    x = "Année",
    y = "Nombre de saisies",
    fill = "",
    color = "") +
  theme_minimal(base_size = 14) +
  theme(
    axis.text.x = element_text(angle = 90, hjust = 1),
    plot.title = element_text(face = "bold", hjust = 0.5),
    legend.title = element_blank()
  )
```




## Analyses spatiales

## Analyses comparatives et statistiques



# Analyse qualitative
## Caractérisation des espèces

## Description des habitats et contextes

## Analyse des dynamiques écologiques

## Analyse des biais et limites